臺灣高雄地方法院民事判決
111年度雄簡字第174號
原      告  增葉貴雲
            增明智  
共      同
訴訟代理人  顏子涵律師
被      告  百立海洋帝國大廈管理委員會

法定代理人  許如蘭  
訴訟代理人  王仁聰律師
            田崧甫律師
上列當事人間損害賠償等事件，本院民國111年5月26日辯論終結
，判決如下：
    主  文
原告之訴駁回。
訴訟費用由原告負擔。
    事實及理由
一、原告主張：原告與訴外人劉國富為同樓層鄰居，均居住於被
    告管理之百立海洋帝國大廈。原告與劉國富前有嫌隙，劉國
    富自民國109年12月1日起至110年2月26日間將記載原告增明
    智個人資料之起訴書，及如記載如附表所示文字之紙張，張
    貼於6樓電梯廳間牆面之共用部分，已違反住戶應共同維護
    公共設施及空間之義務，原告見狀遂請求被告制止劉國富行
    為，並除去上開張貼紙張，然被告怠於履行勸止或禁止之行
    動，未盡其管理維護共用部分之職權，致住戶、物業及清潔
    人員均得見聞上開紙張內容，原告身心備感驚恐，並飽受議
    論指摘，是被告之不作為侵害原告增明智隱私權及名譽權；
    亦侵害原告增葉貴雲名譽權。又原告增葉貴雲年逾八旬，於
    上開期間備受煎熬產生身心性失眠，健康權受到侵害，被告
    應賠償原告增明智慰撫金250,000元、原告增葉貴雲慰撫金2
    00,000元。另原告增明智於上開期間共繳納管理費26,655元
    ，被告怠於執行管委員職務，為達成原告增明智繳納管理費
    之目的，故應返還管理費。爰依侵權行為及債務不履行之法
    律關係提起本件訴訟。並聲明：被告應給付原告增明智276,
    655元；給付原告增葉貴雲200,000元，及均自起訴狀繕本送
    達翌日起至清償日止按週年利率百分之5 計算之利息。
二、被告則以：張貼上開紙張者為劉國富，被告無不法侵權行為
    。被告於原告反應後，已向劉國富溝通協調，劉國富也因此
    自行撕下張貼之紙張，已善盡管理維護之責，原告已另行向
    劉國富求償，不得再向被告請求。另管理費之係用以支付物
    管、保全人員費用、設備維護、公共水電費等支出，原告主
    張被告債務不履行應返還以支付管理費無理由等詞置辯。並
    聲明：原告之訴駁回。
三、得心證之理由
　㈠被告未不法侵害原告名譽權、隱私權、健康權，亦無債務不
    履行之情事：
　⒈原告固主張被告於劉國富有在6樓樓層電梯間張貼上開紙張之
    違規行為時，未禁止及除去上開紙張，係屬不作為侵權行為
    ，且屬於債務不履行，並提出規約為證( 見本院卷第41至79
    頁)，均為被告所否認。經查：
　⑴規約第1章第7條約定略以全體住戶均有履行大廈規約之義務
    ，如有違背管理委員會對於違規住戶「得」採取下列或其他
    經決議之處分：違規行為發生當時，「得」採取即時勸止或
    禁止之行動，如遭抗拒並得強制禁止之( 見本院卷第41頁)
    ，可見需住戶有違規行為時，管理委員會始得採取對應行為
    ，而應採行何種行為，依上開約定為勸止、禁止或其他經決
    議之處分，足認管理委員會即被告應視具體狀況裁量採行之
    行為。又規約第3章第22條約定略以：管理委員會職責為住
    戶違規情事之制止( 見本院卷第49頁)。是以上開均以住戶
    有違規行為作為被告執行勸止、禁止等相對應行為之要件。
    而規約目的既係為公寓大廈所設立，則所謂違規行為，應係
    指違反規約之行為，不包含違法行為，是縱住戶有違法行為
    ，應另尋相關法律程序處理，被告要無處置住戶違法行為及
    因此所生損害之職權。
　⑵規約第2部分約定略以：為顧及本大廈所有者之生命安全；財
    產權益之保障，對本大廈一切公共設施及安全設備，經常應
    有妥善之維護，以保持正常功能，確保良好之衛生環境與秩
    序，並配合本大廈提供之各種服務，以期住戶得以居住安全
    舒適及保持本大廈不斷增值之目的，由全體住戶共同遵守；
    該部分第4條約定略以：有關大廈一切公共設施及空間、各
    樓層電梯間，禁止堆置雜物、鞋櫃、腳墊等家俱，並有共同
    維護之責( 見本院卷第63頁)。可見規約係以維護各住戶居
    住權及財產權為目的，約定各住戶不得擅自使用公共空間為
    己堆置物品使用。是以住戶於有違反上開規約約定時，始得
    謂前開規約所稱之違規行為。
  ⑶兩造固就劉國富於6樓電梯間張貼上開紙張乙節為不爭執。惟
    劉國富係因兩造素有嫌隙而張貼上開紙張，縱對原告名譽權
    及隱私權造成侵害，惟並非以上開規約明文之具有相當體積
    之家俱或物品推置佔用公共空間，影響其他住戶就公用空間
    之使用，侵害大廈區所有權人之居住權及財產權。再審酌規
    約第2部分之其他約定，均係就大廈共有部分之使用或專有
    部分財產權損害為約定，可見約定內容並未及於名譽權及隱
    私權之範疇，是原告主張劉國富張貼上開紙張侵害其名譽權
    及隱私權之不法行為，是否屬於規約所定有礙於住戶居住權
    及財產權之違規行為，容非無疑。
　⑷原告增明智與劉國富間之嫌隙要屬渠等私人恩怨，被告本無
    義務涉入，其基於住戶和睦相處之本意，善意介入試圖協調
    原告增明智與劉國富間之紛爭，亦非謂對於原告名譽權及隱
    私權有施以保護之作為義務。再者，依證人即時任主任委員
    吳永昌證述：原告與劉國富是長久的事情，原告增明智有要
    求要撕掉上開紙張，被告請雙方協調，被告曾經有執行撕掉
    後但劉國富又貼上，甚至劉國富說再撕就對我們不利等語( 
    見本院卷第196至198頁)；證人即保全公司督導陶家駿證稱
    ：第一次保全公司有撕下，撕下後約一星期開協調會，協調
    會後一段時間又貼，有找劉國富協調，劉國富叫我們不要碰
    ，約三周後有開協調會，協調不成，但劉國富有自行撕除上
    開紙張；劉國富說誰拆他的東西就要告誰( 見本院卷第202
    頁)。是依上開證人證詞，顯見被告已有積極處理，蓋因被
    告、劉國富與原告均為住戶，且劉國富聲稱上開紙張為其物
    品，被告對於渠等長年來私人恩怨，依規約所約定之裁量權
    ，裁量恆以溝通協調方式為處置，堪認已盡其職務。至原告
    增明智主張被退群組乙節，並提出對話紀錄為證，僅能證明
    其遭他人退群組之事實，不能證明被告未處理其與劉國富間
    之糾紛。
　⑸縱認被告未管理維護共有之公用部分，然劉國富擅自使用公
    空間之行為所生之損害，應係排擠其他區分所有權人對該空
    間之使用，侵害共有之所有權，屬於財產權之損害，不當然
    產生對原告名譽權及隱私權之侵害，原告主張其隱私權、名
    譽權受侵害係因上開紙張「內容」所致，非劉國富以上開紙
    張無權占用共有之公用部分之行為所致。被告及包括原告在
    內之區分所有權人，就其共有財產權受侵害應係以回復原狀
    之方式填補損害，亦即將共有之公用部分空間歸還全體區分
    所有權人，非請求被告以填補名譽權或隱私權損害之金錢賠
    償作為損害賠償之內容。況劉國富張貼上開紙張完成後，原
    告主張侵害其名譽權及隱私權之行為業已完成，損害已發生
    ，不因被告未除去上開紙張而再行產生新的名譽權及隱私權
    損害，被告依規約要無除去原告名譽權及隱私權已然受損狀
    態之義務。故即使被告未妥適管理維護共有之公用部分即6
    樓電梯間，原告至多亦僅得請求其共有之財產權受侵害之賠
    償，不得以上開紙張記載內容侵害其名譽權及隱私權為由請
    求被告賠償慰撫金。
  ⒉綜上所述，規約係約定住戶間應遵守維護居住權及財產權之
    行為，並賦予被告對於住戶有侵害居住及財產權違規行為時
    得裁量處理之權限。原告主張劉國富張貼上開紙張於共有部
    分之行為侵害其名譽權及隱私權，惟依規約被告不負有保護
    原告名譽權及隱私權之義務，且劉國富張貼上開紙張之行為
    係侵害包含原告在內之區分所有權人對共有之共有部分財產
    權，被告至多僅負有排除財產權侵害之義務，被告考量原告
    與劉國富均為住戶，以協調方式勸止劉國富，亦已善盡其職
    務，無侵權行為及債務不履行之情事，縱其怠於為之，亦係
    負擔財產權受侵害之賠償責任，而非上開紙張內容所生之名
    譽權、隱私權之賠償責任。又原告名譽權所受之侵害於劉國
    富張貼上開紙張後即產生，不因被告未除去上開紙張生損
    害。故原告據此主張被告應賠償渠等名譽權受侵害之慰撫金
    ，尚難准許。另原告增葉貴雲主張其健康權受損部分固提出
    診斷證明書為證，然僅能證明其身體有恙之事實，不能證明
    與被告管理維護行為有關，況被告亦無侵權行為及債務不履
    行之情事，其請求被告賠償健康權受侵害之慰撫金亦無理由
    。
　㈡原告增明智請求被告返還管理費無理由：
　　本件被告無債務不履行之情事已如前述，且管理費是用以支
    應公寓大廈保全費用、硬體設備保養維護等各項開支，並非
    專用於管理維護原告居住樓層之電梯空間所用，是原告主張
    被告未善盡管理維護之責導致其名譽受損應返還管理費，自
    難准許。
四、從而，原告依侵權行為及債務不履行之法律關係請求被告給
    付原告增明智276,655元；給付原告增葉貴雲200,000元，及
    均自起訴狀繕本送達翌日起至清償日止按週年利率百分之5 
    計算之利息，為無理由，應予駁回。
五、至兩造其餘之攻擊防禦方法及未經援用之證據，經本院斟酌
    後，認為均不足以影響本判決之結果，自無逐一詳予論駁之
    必要，併此敘明。　　　　
六、據上論結，原告之訴無理由，依民事訴訟法第78條，判決如
    主文。
中　　華　　民　　國　　111 　年　　6 　　月　　16　　日
                  高雄簡易庭　法　　　官  楊詠惠
以上正本係照原本作成。
如不服本判決，應於送達後20日內，向本院提出上訴狀並表明上
訴理由，如於本判決宣示後送達前提起上訴者，應於判決送達後
20日內補提上訴理由書（須附繕本）。
中　　華　　民　　國　　111 　年　　6 　　月　　16　　日
    　　　　　　　　　　　  　書　記　官  蔡佩珊